臺灣臺南地方法院刑事判決　　　　　　　 96年度訴字第425號
公　訴　人　臺灣臺南地方法院檢察署檢察官
被　　　告　甲○○
選任辯護人　蔡文斌律師
選任辯護人　王建強律師
選任辯護人　何冠慧律師
被　　　告　丙○○
被　　　告　乙○○
選任辯護人　李金澤律師
上列被告因詐欺等案件，經檢察官提起公訴（96年度偵字第1463
4、營偵字第31號），經被告等於準備程序中，為有罪之陳述，
本院裁定進行簡式審程序，本院判決如下：
    主  文
甲○○、丙○○共同意圖為自己不法之所有，以詐術使人將本人
之物交付為常業，甲○○處有期徒刑貳年陸月；丙○○處有期徒
刑壹年拾月；丙○○緩刑肆年。
乙○○共同意圖為自己不法之所有，以詐術使人將本人之物交付
，處有期徒刑壹年，減為有期徒刑陸月，如易科罰金，以銀元參
佰元即新臺幣玖佰元折算壹日。緩刑參年。
    事實及理由
一、本件犯罪事實及證據部分，除被告甲○○、丙○○與乙○○
    等三人均於本院審理中，就被訴之犯罪事實坦承認罪外，其
    餘均引用檢察官起訴書之記載（如附件）。
二、按行為後法律有變更者，適用行為時之法律。但行為後之法
    　律有利於行為人者，適用最有利於行為人之法律，刑法第
    二條第一項定有明文。查被告二人行為後，刑法已於九十四
    年二月二日修正公布，並於九十五年七月一日生效施行。其
    中刑法第340條常業詐欺罪及同法第56條連帳續犯之規定，
    業已除，並於95年7月1日施行，刪除前刑法第340條之常業
    詐欺罪之法定本刑為1年以上7年以下有期徒刑，得併科5萬
    元以下之罰金。然於該罪刪除後，應依詐欺行為次數分別成
    立數個刑法第339條第1項之普通詐欺取財罪，並採數罪併罰
    。而刑法第339條第1項普通詐欺罪之法定刑為5年以下有期
    徒刑、拘役或科或併科1千元以下罰金，故詐欺行為如有二
    次以上，依數罪併罰之結果，法定最高本刑至少為10年以上
    有期徒刑，較諸修正前常業詐欺之法定最重本刑7年為重。
    是經綜合比較新舊法之結果，以適用修正前之常業詐欺罪對
    被告二人較為有利。另查被告等行為後，94年1月7日修正公
    布之刑法，自95年7月1日施行，修正後之刑法刪除第55條關
    於牽連犯之規定。本件被告等三人所犯上開常業詐欺、詐欺
    與行使業務上登載不實之公文書罪間，有方法結果之牽連關
    係，具有牽連犯之關係，依修正前即行為時之規定，應從一
    重之常業詐欺罪或詐欺罪處斷；依修正後之刑法既已刪除牽
    連犯之規定，則所犯上述各罪應依數罪併罰之規定分論併罰
    。比較新舊法之規定，修正後之規定並非有利於被告，應依
    修正前牽連犯之規定論以常業詐欺罪或詐欺罪。
三、核被告甲○○、丙○○等二人所為，係犯修正施行前刑法第
    340 條之常業詐欺罪、刑法第216條、第215條之行使業務上
    登載不實文書罪，被告乙○○係犯刑法第339條第1項之詐欺
    、第216條、第215條之行使業務上登載不實文書罪。被告甲○○等三人在其業務上文書登載不實之行為乃行使之階段行
    為，不另論罪。被告甲○○與丙○○就常業詐欺、與乙○○
    就詐欺、與行使業務上登載不實文書罪，皆與丙○○、乙○○有犯意聯絡與行為分擔，均為共同正犯。另被告甲○○與
    丙○○等二人所犯常業詐欺罪與行使業務上登載不實文書罪
    間，被告乙○○所犯詐欺罪與行使業務上登載不實文書罪間
    ，均具有方法結果之牽連關係，屬刑法修正施行前之牽連犯
    ，被告甲○○與丙○○等二人應從一重之刑法修正施行前常
    業詐欺罪處斷、被告乙○○應從詐欺罪處斷。審酌被告甲○○為醫師、被告丙○○與乙○○均為藥師，均身為社會高知
    識份子，明知醫藥分業之目的在於獎勵醫藥分工、促進人民
    用藥之安全及維護其等知之權利，竟故違健保之目的詐取詎
    額健保給付，利用其醫療專業，破壞健保體制，啃噬戕害健
    保制度至鉅，但審理中已歸還不法所得，並均坦承認錯，惟
    甲○○未能接受檢察官協商緩刑之公益捐款，又二次無故不
    到庭受審，被告乙○○參與情節較輕等情狀，分別量處如主
    文所示之刑，並就被告乙○○部份減刑後之徒刑，諭知易科
    罰金之折算標準。公訴人雖求處被告甲○○有期徒刑3年6月
    、被告丙○○2年徒刑，惟經本院審酌上情，認以量處如主
    文所示之刑為妥，併此敘明。又被告丙○○、乙○○2人，
    前未曾受有期徒刑以上刑之宣告，有台灣台南地方法院檢察
    署刑案資料查註紀錄表在卷可憑，其經此教訓後，應知所警
    惕，信無再犯之虞，本院因認所宣告之刑以暫不執行為適當
    ，分別諭知緩刑四年與三年，以勵自新。
四、本件被告乙○○所為之上揭犯行，其犯罪時間均在96年4月
    24 日以前，所犯且均合於中華民國96年罪犯減刑條例之減
    刑條件，應依同條例第7條第1項、第2項規定，於裁判時減
    其宣告刑，同時諭知其宣告刑及減得之刑。
據上論斷，應依刑事訴訟法第二百九十九條第一項前段、第二百
七十三條之一第一項、第三百十條之二、第四百五十四條，中華
民國96年罪犯減刑條例第二條第一項第三款、第七條，刑法第二
條第一項前段、第二十八條、第二百十五條、第二百十六條、第
三百三十九條第一項、第三百四十條（修正前）、第五十五條（
修正前）、第四十一條第一項段（修正前）、第七十四條第一項
第一款，罰金罰鍰提高標準條例第一條前段、第二條（廢止前）
，判決如主文。
中　　華　　民　　國　　96　　年　　8 　　月　　21　　日
                  刑事第九庭  法  官   朱中和
以上正本證明與原本無異。
如不服本判決應於收受本判決後10日內向本院提出上訴書狀，並
應敘述具體理由。如未敘述上訴理由者，應於上訴期間屆滿後20
日內向本院補提理由書狀（均須按他造當事人之人數附繕本）「
切勿逕送上級法院」。
　　　　　　　　　　　　　　　書記官  陳著振
中　　華　　民　　國　　96　　年　　8 　　月　　22　　日
附錄本判決論罪科刑法條：
中華民國刑法第215條：
從事業務之人，明知為不實之事項，而登載於其業務上作成之文
書，足以生損害於公眾或他人者，處3年以下有期徒刑、拘役或5
百元以下罰金。
中華民國刑法第216條：
行使第210條至第215條之文書者，依偽造、變造文書或登載不實
事項或使登載不實事項之規定處斷。
中華民國刑法第339條：
意圖為自己或第三人不法之所有，以詐術使人將本人或第三人之
物交付者，處5年以下有期徒刑、拘役或科或併科1千元以下罰金
。
以前項方法得財產上不法之利益或使第三人得之者，亦同。
前二項之未遂犯罰之。
中華民國刑法第340條：
以犯第三百三十九條之罪為常業者，處一年以上七年以下有期徒
刑，得併科罰金五萬元以下之罰金。
